---
title: "Načtení a koverze dat"
author: "Jiri Stepan"
date: "20. září 2015"
output: ioslides_presentation
---

## Načtení dat z CSV file do dataframe

- existuje funkce  **read.table**, který řeší většinu problémů
- od něj jsou odvozeny **read.csv**, **read.csv2**, ...
- ty se liší jen defaultním nastavením parametrů

Důležité parametry

- **encoding** nastavuje jak se to má číst. Hodnoty zjistíte **iconvlist()**
- **as.is = T** zablokuje převod na faktor, datumů na datumy atd. Výrazně zrychluje.
- **sep** je oddělovač sloupců
- **nrows** je počet řádek k načtení. Dobré pro testování
- **fill = T** doplní chybějící sloupce, jinak to spadne
- .... **?read.table**


## Datumy

V základu existují tři datatypy pro Datum/čas.

- **Date** je jenom datum bez času
- **POSIXct** obsahuje čas a timezone. 
- **POSIXlt** je to samé, ale v jiné reprezentaci a datově náročnější

```{r}
as.Date("1.1.2015", format="%d.%m.%Y")
format(Sys.Date(), format="%d. %a %y")
```

- **?strptime** pro výpis formátování

## Převody znaků

- V základu existuje funkce **iconv**.
- Interní reprezentace je v Rku UTF-8
- Některé starší packages toto nemusí respektovat

```{r}
iconv("Jiřík Štěpán", to="ASCII//TRANSLIT")
```

## Převody číslo <-> string a formáty

```{r}
as.numeric("1234")
as.numeric("1123 12 e")
as.character(1234)

```

## Hrátky se stringy - spojování

```{r}
sprintf("Tohle je cisilko: %d, která mám %s",1234,'rád')
sprintf("Tohle je cisilko: %d, která mám %s",c(1,2,3),c('rád','nerad','wee'))

paste(c(1,2,3),c('rád','nerad','wee'),sep="|")
```

## Hrátky se stringy - dělení
```{r}
strsplit("Etnetera&Activate", split="&")

x <- c("jirka", "sirka")
strsplit(x, split="i")
strsplit(x, split="i")[[1]][2]
```


## Hrátky se stringy - replaces
```{r}
substr(c('jirka','sirka'),1,3)

gsub(pattern = "ir", replacement = "<|>",c('jirka','sirka'))

```

## POjďme na příklad

Načteme soubor: **examples/02-get-data/


