---
title: "Základy R syntaxe"
author: "Jiří Štěpán / Etnetera Activate"
output:
  ioslides_presentation:
    highlight: haddock
    
---

## Atomické datové typy

- číslo `3.14` 
- celé číslo `3L`
- komplexní číslo `1+2i`
- string `"jirka"` nebo `'jirka'`
- boolean `TRUE` nebo `F`
- (factor) se naučíme později


## Atomické datové typy

```{r}
40+2
a<-1+1; a
5 > a
1 / 0
```

## Vše je vektor

Vektor má vždy všechny elementy *stejného typu*.
```{r}
a <- c(10,20,30,40)
a
b <- 1:6
b
c <- seq(10,60,by=10)
c
```

## Většina operací je vektorových

```{r}
sum(c)
c + 10
c * 10
b+c
```


## Vektor lze mocně subsetovat

```{r}
a <- c('a','b','g','e')
a[1:2] #seznam indexu jako rozsah
a[c(1,4)] #vyctem indexu
a[-3] #vylouceni jednoho indexu
```


## Logický index

```{r}
cond = a > 'b' ; cond
a[cond] #pomoci boolen vektoru
```


## Lists

* list může obsahovat pojmenované elementy různého typu
* typicky se používá jako návratová struktura (viz. modely lm, gml apod.)

```{r}
list(vyska=c(180,196,147,165), jmeno=c('jirka','petr','karel','dana'))
```

## Dataframe - hlavní struktura

Pokud má list elementy stejné délky, snadno z něj vznikne *dataframe*, což je základní věc v Rku.

```{r} 
data <- as.data.frame(list(vyska=c(180,196,147,165), jmeno=c('jirka','petr','karel','dana')))
data
```

## Dovádíme s dataframes

```{r} 
data$vyska #nam da vektor odpovidajici sloupci
data[,'vyska'] #nam da to same
data[c(1,3),] #prvni a treti radek
```


## Dovádíme s dataframes

Podíváme se jak vypadá jako objekt a manipulujeme s atributy

```{r}
class(data)
summary(data) # základní pohled na hodnoty dat
```


## Dovádíme s dataframes

Objekt si nese i další metainformace.

```{r}
str(data) #jiný pohled na strukturu objetu
attributes(data)
names(data)
```


## Odbočka - co je to ten Factor

- jedná se o vektor s konečnou množinou hodnot (`levels`)
- typicky slouží pro groupování
- lze definovat explicitně pomocí `as.factor(x)`
- lze určit pořadí hodnot pomocí levels
- řada metod a packages s ním pracuje speciálním způsobem (např. Rcmdr)



## Dovádíme s dataframes

Podíváme se jak vypadá jako objekt a manipulujeme s atributy

```{r}
names(data)
names(data) <- c('sloupec1','sloupec2')
data
```


## Pasti na Javisty a podobnou svoloč

* myslete vektrorově - cyklus je většinou špatně
* `.` nemá žádný význam, je prostě částí názvu. Hojně s používá místo mezery ve funcích typu `as.numeric()` nebo `is.na()` apod.
* trochu podobný význam jako `.` v javě má `$`
* pole se indexují od jedné
* funkce vrací svoji poslední hodnotu nebo to co vyhodí funkce return()
* doporučuji [code style guide](http://4dpiecharts.com/r-code-style-guide/)


## Ukázka kódování

Ověříme si na jednoduchém kódu, zda jsou skutečně vektorizované operace rychlejší než cykly

```{r}
a <- 1:1000
b <- sqrt(a)
```
vs.
```{r}
for(i in 1:length(a)){
  b[i]<-sqrt(a[i])
}
```

## Next steps

- Zaregistrujte se na Datacampu
- Zkuste si [R introduction kurz](https://www.datacamp.com/courses/free-introduction-to-r) 
- Zkuste si [R intermediate](https://www.datacamp.com/courses/intermediate-r)
- problémy a nejasnosti sdílejte na Basecampu
