---
title: "Data manipulation"
author: "Jiri Stepan"
date: "25. září 2015"
output: ioslides_presentation
---

```{r echo=FALSE, results=FALSE}
library(reshape2)
dt <- data.frame(list(
  medium=c("PPC","ORGANIC","DIRECT","PPC","ORGANIC","DIRECT"),
  visits=c(1000,1234,1625,2734,1763,2764),
  variant=c("A","A","A","B","B","B")
  ))

dt.bad<- dcast(dt, medium ~ variant, value.var='visits')
```


## Tidy data format

základní formát datasetu pro analýzu by měl vypadat takto:

- jedná se o pozorování zapisovaná po řádkách
- proměné jedné veličiny by měly být v jedno sloupci, ne ve více
- každá řádka reprezentuje jedno pozorování.
- každý typ pozorování je jedna tabulka

Různé pohledy pro reporting si z toho pak snadno uděláme.

## Terminologický maglajz ##

- tidy ~ long format
- messy ~ wide format
- row == observation == řádka, záznam, pozorování
- column == variable 
- tabulka == dataset ~ (data.frame nebo jiná struktura co vypadá jako tabulka)

## Příklad messy dat
```{r}
dt.bad #ukazka spatneho organizace zakladnich dat
```

 - Kolik vidíte proměných?
 - Kolik vidíte pozorování?

## Příklad dobře

```{r}
dt[,c(1,3,2)] #a takhle ma vypadat tiny format spravne
```

## S datasety se dá manipulovat různě

Příklad - vybereme podmnožinu. Následující dají identický výsledek.

```{r}
sub <- dt[dt$medium=='PPC',]
sub <- subset(dt,subset = (medium=='PPC'))
sub <- dplyr::filter(dt, medium=='PPC' )
sub
```

- a budou asi i další varianty
- znát byste měli zhruba vše
- používat doporučuji dplyr

## Proč dplyr

- výkon a paměťová efektivita
- přehledný zápis komplexnějších operací pomocí řetězení
- mapování na SQL
- stejná syntaxe může být provedena nad různými datovými strukturami (data.frame, sql)


best practice
- pokud hýbáte s malými datasety, je to jedno. Použijte co je libo
- pokud chcete kód pustit nad něčím větším, použijte dplyr


## Základní oprerace v dplyru

- tidy <-> messy format **gather()** vs. **spread()**
- výběr sloupců **select()**
- výběr řádků dle kitérií **filter()**
- řazení řádků **arrange**
- přidání sloupců **mutate**
- aregace **group_by**
- sumarizace **sumarise**
- spojování tabulek **left_join, ...*
- plus pomocné funkce ...


## Knihovna  RGA

- Library (RGA)
- nejlepší knihovna pro Google analytics 
- git/skadarmar/rga se nerozvíjí a buguje
- https://cran.r-project.org/web/packages/RGA/index.html

- Nápověda:
  - reference k funkcím (typicky PDF)
  - vignetes (příklady užití)
  - mohou být dopl%nkové informace (github, knihy, ...)


## Pro bigdata - data.table

- library(data.table)
- Jedná se o jinou interní reprezentaci datasetu
- poskytuje lepší výkon pro velká data
- má drobně jinou základní syntaxi, ale v dplyru se chová stejně

## K dalšímu studiu

- (https://rstudio-pubs-static.s3.amazonaws.com/58498_dd3b603ba4fb4b469bb1c57b5a951c39.html)[vynikající od dplyr a tidyr]
- (https://cran.r-project.org/web/packages/dplyr/vignettes/)[dplyr vignetes]