---
title       : R Intro
subtitle    : syntaxe, základy
author      : Jiri Stepan
job         : Etnetera
framework   : html5slides        # {io2012, html5slides, shower, dzslides, ...}
highlighter : highlight.js  # {highlight.js, prettify, highlight}
hitheme     : tomorrow      # 

```{r setup, include=FALSE}
# set global chunk options
opts_chunk$set(cache=TRUE)
```
---



Atomické datové typy
--------------------
- číslo `3.14` 
- celé číslo `3L`
- komplexní číslo `1+2i`
- string `"jirka"` nebo `'jirka'`
- boolean `TRUE` nebo `F`
- (factor) bude vysvětlen

---

```{r}
a<-1+1;a
5 > a
1 / 0 ; 0 /0
```

---

Vše je vektor
--------------------
Vektor má vždy všechny elementy *stejného typu*.
```{r}
b <- 1:6
b
c <- seq(10,60,by=10)
c
b+c #per item scitani
```

---

Vektor lze mocně subsetovat
---------------------------

```{r}
a <- c('a','b','g','e')
a[1:2] #seznam indexu jako rozsah
a[c(1,4)] #vyctem indexu
a[-3] #vylouceni jednoho indexu
```

---

Logický index
-------------

```{r}
cond = a > 'b' ; cond
a[cond] #pomoci boolen vektoru
```

----

Lists
-----
* list může obsavat pojmenované elementy různého typu
* typicky se používá jako návratová struktura

```{r}
list(vyska=c(180,196,147,165), jmeno=c('jirka','petr','karel','dana'))
```

--- 
Dataframe - hlavní struktura
----------------------------

Pokud má list elementy stejné délky, snadno z něj vznikne *dataframe*, což je základní věc v Rku.

```{r} 
data <- as.data.frame(list(vyska=c(180,196,147,165), jmeno=c('jirka','petr','karel','dana')))
data
```

---
Dovádíme s dataframes
---------------------

```{r} 
data$vyska #nam da vektor odpovidajici sloupci
data[,'vyska'] #nam da to same
data[c(1,3),] #prvni a treti radek
```

---

Dovádíme s dataframes
---------------------
Podíváme se jak vypadá jako objekt a manipulujeme s atributy

```{r}
class(data)
summary(data) # základní pohled na hodnoty dat
```

---
Dovádíme s dataframes
---------------------
Objekt si nese i další metainformace.

```{r}
str(data) #jiný pohled na strukturu objetu
attributes(data)
```

---
Odbočka - co je to ten Factor
-----------------------------

- jedná se o vektor s konečnou množinou hodnot (`levels`)
- typicky slouží pro groupování
- lze definovat explicitně pomocí `as.factor(x)`
- řada statstických metod a funkcí s ním pracuje speciálním způsobem

---


Dovádíme s dataframes
---------------------
Podíváme se jak vypadá jako objekt a manipulujeme s atributy

```{r}
names(data)
names(data) <- c('sloupec1','sloupec2')
data
```

---

Pasti na Javisty & podobnou svoloč feťáckou
----------------
* myslete vektrorově - cyklus je většinou špatně
* `.` nemá žádný význam, je prostě částí názvu. Hojně s používá místo mezery ve funcích typu `as.numeric()` nebo `is.na()` apod.
* trochu podobný význam jako `.` v javě má `$`
* pole se indexují od jedné
* funkce vrací svoji poslední hodnotu nebo to co vyhodí funkce return()
* doporučuji [code style guide](http://4dpiecharts.com/r-code-style-guide/)

---

Ukázka kódování
---------------
Ověříme si na jednoduchém kódu, zda jsou skutečně vektorizované operace rychlejší než cykly

```{r}
a <- 1:1000
b <- sqrt(a)
```
vs.
```{r}
for(i in 1:length(a)){
  b[i]<-sqrt(a[i])
}
```



